臺灣臺東地方法院民事裁定
111年度消債更字第10號
聲  請  人  陳明勇
代  理  人  羅文昱律師(法扶律師)
相  對  人  寰辰資產管理股份有限公司

法定代理人  劉文正

上列聲請人聲請更生事件，本院裁定如下：
    主  文
聲請人陳明勇自民國111年11月18日上午10時起開始更生程序。
本件由司法事務官進行更生程序。
    理  由
一、按債務人不能清償債務或有不能清償之虞，且無擔保或無優
    先權之本金及利息債務總額未逾新臺幣（下同）1,200萬元
    者，於法院裁定開始清算程序或宣告破產前，得向法院聲請
    更生，觀諸消費者債務清理條例（下稱消債條例）第3條、
    第42條第1項規定自明。次按法院開始更生程序之裁定，應
    載明其年、月、日、時，並即時發生效力；法院裁定開始更
    生程序後，得命司法事務官進行更生程序；必要時，得選任
    律師、會計師或其他適當之自然人或法人一人為監督人，此
    觀消債條例第45條第1項、第16條第1項規定益明。
二、聲請意旨略以：聲請人積欠原債權人荷蘭銀行之債務，自民
    國97年時起即按月扣薪迄今，然債務問題全無緩解，聲請人
    年紀漸增，擔任司機工作，身心負荷沉重，又身罹肝病等疾
    患，以其目前積欠之債務金額及利息259萬6,000元以觀，足
    認顯有不能清償或不能清償之虞，嗣經本院進行調解，惟調
    解未成立，其無擔保或無優先權之本金及利息債務總額未逾
    1,200萬元，且未經法院裁定開始清算程序或宣告破產，爰
    依法聲請更生等語。
三、經查：
（一）聲請人主張之上開事實，業據其提出財產及收入狀況說明
      書、債務人清冊、財團法人金融聯合徵信中心當事人綜合
      信用報告及債務清理條例前置協商專用債權人清冊暨消費
      金融無擔保債務延展方案專用債權人清冊、法院執行命令
      暨債權讓與證明書、108-110年綜合所得稅各類所得資料
      清單、全國財產稅總歸戶財產查詢清單、勞工保險被保險
      人投保資料表及明細、勞工保險異動查詢、衛生福利部中
      央健康保險署個人投退保資料、戶籍謄本、合作金庫銀行
      綜合存款存摺內頁明細、本院調解不成立調解筆錄、民事
      陳報狀、債權人清冊、中華民國人壽保險商業同業公會保
      險業通報作業資訊系統資料查詢結果表在卷足憑（見卷第
      8-9、11-32、36-41、83-84、133-160頁），堪信屬實。
      聲請人自陳為卡車司機，並參照109年度綜合所得稅各類
      所得資料清單、110 年度稅務電子閘門財產所得調件明細
      表（見卷第23、86-89頁），其於109、110年度之收入各
      為38萬661元、53萬2,040元，聲請人現雖遭強制執行扣薪
      中，惟強制執行扣款部分，仍屬其可處分所得，故不予扣
      除（司法院102年第2期民事業務研究會消費者債務清理專
      題第24號司法院民事廳消債條例法律問題研審小組意見）
      ，是本院即以聲請人於109及110年度收入之每月平均收入
      3萬8,029元【計算式：（38萬661元＋53萬2,040元）÷24＝3
      萬8,029元，元以下4捨5入】為其每月可處分所得，並作
      為計算其目前償債能力之依據。聲請人雖尚領有其他款項
      ，惟各該款項金額不大，且性質上亦非常態性定期定額補
      助或收入，尚無列入聲請人每月可處分所得必要，併予敘
      明。
（二）按債務人必要生活費用，以最近1年衛福部或直轄市政府
      所公告當地區每人每月最低生活費1.2倍定之。受扶養者
      之必要生活費用，準用第1 項規定計算基準數額，並依債
      務人依法應負擔扶養義務之比例認定之。前2項情形，債
      務人釋明更生期間無須負擔必要生活費用一部或全部者，
      於該範圍內，不受最低數額限制；債務人證明確有必要支
      出者，不受最高數額及應負擔比例之限制，此為消債條例
      第64條之2所明定。查聲請人主張其每月生活必要費用為2
      萬6,664元（含膳食支出1萬4,000元、交通支出4,000元、
      醫療支出500元、健保費1,054元、勞保費710元、水費1,0
　　　00元、電費1,000元、瓦斯費800元、電話費1,600元、雜
      支2,000元，見卷第8-9、133-134頁），並提出水費通知
      單及繳費明細、電費繳費通知單、保健食品訂購明細、有
      線電視節目收視費收據、水費資料、電費資料、電話費繳
      費通知及繳費明細、行動電話帳單為證（見卷第42-46、5
      1-58、161-187頁）以實其說，惟聲請人主張之每月必要
      生活費用顯高於衛生福利部公告111年度臺灣省每人每月
      最低生活費1萬4,230元之1.2倍即1萬7,076元，且其主張
      之費用支出或未舉證證明，或所提單據與數額不符，或主
      張數額過高難認有必要性，復參酌消債條例之立法意旨，
      乃在於幫助陷於經濟上困境之債務人，得藉由更生或清算
      程序，走出經濟困境，避免走向絕路，實現憲法所保障之
      生命權，其並非在幫助債務人保持其舊有之生活水平，因
      此在考量所謂之「生活必要性支出」，自以維持一般人最
      低生活水平所需為準，否則對債權人即屬不公，故本院認
      聲請人每月必要生活費用以1萬7,076元計算為適當，逾此
      範圍即不予計入。
（三）聲請人每月可處分所得3萬8,029元，扣除其每月必要生活
      費用1萬7,076元，剩餘2萬953元（計算式：3萬8,029元－1
      萬7,076元＝2萬953元），而其現積欠之債務總額為640萬4
      ,675元（見卷第125-132頁），名下僅有西元1988年出廠
      之汽車1輛，本院斟酌上情，經綜合評估聲請人財產、信
      用及勞力等狀況，堪認聲請人確有不能清償債務之情事。
      此外，復查無消債條例第6條第3項、第8條或第46條各款
      所定駁回更生聲請之事由，是聲請人聲請更生，自屬有據
      。爰依首揭規定，裁定其應予開始更生程序，並命司法事
      務官進行本件更生程序。
中　　華　　民　　國　　111 　年　　11 　 月　  18 　 日
                  民事第一庭  法  官  陳建欽
上為正本係照原本作成。
本裁定不得抗告。
中　　華　　民　　國　　111 　年　　11　　月　　18　　日
                              書記官  張春梅